【裁判字號】    97,上易,173
【裁判日期】    970829
【裁判案由】    損害債權
【裁判全文】
臺灣高等法院高雄分院刑事判決         97年度上易字第173號
上  訴  人
即  被  告  丙○○
            乙○○
            甲○○○
共      同
選任辯護人  楊申田律師
上列上訴人因損害債權案件，不服臺灣高雄地方法院96年度易字
第1332號中華民國96年12月4 日第一審判決（起訴案號：臺灣高
雄地方法院檢察署95年度偵字第21394 號），提起上訴，本院判
決如下：
    主  文
上訴駁回。
    事實及理由
一、本案經本院審理結果，認第一審判決認事用法及量刑均無不
    當，應予維持，並引用第一審判決書記載之事實、證據及理
    由。
二、上訴人即被告（下稱被告）乙○○、丙○○、甲○○○上訴
    意旨以：被告乙○○係於支付命令確定（93年6 月7 日）前
    即93年5 月間已提出變更大昌老人養護中心負責人聲請，是
    被告乙○○並無損害債權之犯意。又被告丙○○事前並不知
    被告乙○○聲請變更大昌老人養護中心負責人，且於支付命
    令確定後仍繼續償還債務，被告丙○○亦無損害債權之犯意
    聯絡及行為分擔。另被告甲○○○並不知被告乙○○、丙○○積欠告訴人丁○○債務之事，被告甲○○○有出資經營大
    昌老人養護中心，故變更為大昌老人養護中心負責人，係為
    管理之便及債權之確保，並無損害債權之意圖。
三、經查：
    (一)被告乙○○係於93年7 月12日申請變更大昌老人養護中心
      負責人為被告甲○○○之事實，有高雄市政府社會局93年
      7 月21日高市社局三字第0930020453號函、高市私立大昌
      老人養護中心93年7 月12日函、高雄市政府社會局96年3
      月15日高市社局三字第09600008716 號函、96年5 月25日
      高市社局三字第0960020382號函在卷可憑 (見偵4 卷第55
      、56、86頁、原審卷第51頁）。是被告乙○○辯稱於支付
      命令確定（93年6 月7 日）前即93年5 月間已提出變更大
      昌老人養護中心負責人聲請等語，乃無足採。
    (二)被告丙○○於偵查中已陳述其本身在外欠債很多，惟恐債
      權人聲請強制執行，影響大昌老人養護中心運作，故於93
      年7 月間變更大昌老人養護中心負責人為被告甲○○○，
      其與被告乙○○離婚後仍同住及共同經營大昌老人養護中
      心等語（見偵1 卷第24、46頁），是被告丙○○辯稱事前
      並不知被告乙○○聲請變更大昌老人養護中心負責人，無
      損害債權之犯意聯絡及行為分擔等語，即無可取。至被告
      丙○○於支付命令確定後縱繼續償還告訴人丁○○債務，
      乃被告丙○○事後履行民事返還借款之義務，尚不得因此
      即認被告丙○○無共同損害債權之犯意。
    (三)被告甲○○○於偵查中陳述有聽說被告丙○○、乙○○在
      外積欠債務，亦時常有債權人至大昌老人養護中心催討債
      務，亦知被告丙○○有簽發本票予丁○○等語（見偵1 卷
      第25頁），證人即告訴人丁○○亦於原審審理中結時證稱
      曾在92年10、11月間至大昌老人養護中心找被告丙○○、
      乙○○催討債務，但因被告丙○○、乙○○不在，其乃向
      被告甲○○○說明及要求轉告，被告甲○○○有答允等語
       (見原審卷第94、96頁）。被告甲○○○辯稱並不知被告
      乙○○、丙○○積欠告訴人丁○○債務之事，亦不足採信
      。另參以被告甲○○○係被告乙○○之母，彼此關係親密
      ，被告甲○○○亦出資經營大昌老人養護中心，復知悉被
      告乙○○、丙○○積欠告訴人丁○○債務，其後，被告甲○○○又申請變更大昌老人養護中心負責人為被告甲○○○，被告甲○○○為了避免大昌老人養護中心遭被告丙○○、乙○○其他債權人聲請強制執行，因而同意變更為大
      昌老人養護中心負責人，應堪認定。被告甲○○○辯稱變
      更為大昌老人養護中心負責人，係為管理之便及債權之確
      保，並無損害債權之意圖，不足採信。
    綜上所述，原審認被告乙○○、丙○○、甲○○○損害債權
    罪證明確，因而適用刑法第2 條第1 項、第31條第1 項、修
    正前刑法第28條、第356 條、第41條第1 項前段、罰金罰鍰
    提高標準條例第1 條前段，修正（廢止）前罰金罰鍰提高標
    準條例第2 條、中華民國96年罪犯減刑條例第2 條第1 項第
    3 款、第4 條、第7 條規定，並審酌被告乙○○於將受強制
    執行之際，被告3 人共謀將大昌老人養護中心負責人變更為
    被告甲○○○，使告訴人之債權無法獲得滿足，且行為後否
    認犯行，亦未與告訴人達成和解，惟念及被告甲○○○前未
    曾犯罪，有臺灣高等法院被告前案紀錄表可參，被告丙○○
    於大昌老人養護中心負責人變更登記後，尚給付20萬元予告
    訴人，有代收證明書在卷可憑（見偵1 卷第33～37頁）等一
    切情狀，另說明被告3 人犯罪之時間均在96年4 月24日以前
    ，合於中華民國96年罪犯減刑條例規定之減刑條件，應依該
    條例第2 條第1 項第3 款，各減其宣告刑2 分之1 ，因而分
    別就被告乙○○宣告量處有期徒刑6 月，減為有期徒刑3 月
    ，被告丙○○、甲○○○各宣告量處有期徒刑5 月，各減為
    有期徒刑2 月又15日，並均諭知如易科罰金，以銀元300 元
    即新臺幣900 元折算1 日之折算標準。其認事用法，核無不
    合，量刑亦屬允當。被告3 人上訴意旨均否認犯罪，指摘原
    判決不當，為無理由，應予駁回。至被告3 人行為後，刑法
    第28條已經修正，並自95年7 月1 日施行，修正後刑法第28
    條規定共同正犯之範圍已有限縮，排除陰謀犯、預備犯之共
    同正犯，經比較新舊法結果，以被告3 人行為後之法律較有
    利被告，原判決就此固漏未比較。但綜其全部罪刑之結果而
    為比較，新法對被告乙○○並未較有利，依刑法第2 條第1
    項前段之規定，自應適用舊法（行為時之法律）以論處，而
    新法對被告丙○○、甲○○○較有利，應依刑法第2 條第1
    項但書，適用行為後即現行刑法之規定論罪科刑。是原判決
    適用法律亦無違誤，併此敘明。
四、據上論斷，應依刑事訴訟法第368 條、第373 條，判決如主
    文。
本案經檢察官林敏惠到庭執行職務。
中    華    民    國    97    年    8     月    29    日
                  刑事第八庭    審判長法  官   李炫德
                                      法  官   陳志銘
                                      法  官   郭玫利
以上正本證明與原本無異。
不得上訴。
中    華    民    國    97    年    8     月    29    日
                                      書記官   楊茱宜


司法院資訊處製作；財團法人民間司法改革基金會備份。
